臺灣高等法院臺南分院民事裁定
109年度抗字第180號
抗  告  人  徐蔡燕燕
上列抗告人因與徐老吉間請求分割共有物事件，對於中華民國10
9年8月19日臺灣臺南地方法院109年度訴字第1290號所為裁定提
起抗告，本院裁定如下： 
    主  文
原裁定廢棄。
    理  由
一、抗告意旨略以：其於民國（下同，以下未標明年號均指民國
    ）109年6月23日收受原法院函文命補正土地登記謄本、徐老
    吉最新戶籍謄本、繼承系統表等，於同年8月10日提出陳報
    狀補正，又於同年8月13日收受原法院通知限期7日內陳報上
    開事項，其當日電話告知書記官已陳報補正事項，並於同年
    8月20日提出追加被告狀，故已遵照原法院所訂補正期限補
    正被告，原法院駁回本件訴訟，於法未合，爰依法提起抗告
    等語，並聲明：原裁定廢棄。
二、按人之權利能力，始於出生，終於死亡；有權利能力者，有
    當事人能力；原告或被告無當事人能力者，法院應以裁定駁
    回原告之訴，為民法第6條、民事訴訟法第40條第1項及同法
    第249條第1項第3款所明定。是原告起訴如係以已死亡之自
    然人為被告，因無從命補正，法院固得逕以裁定駁回其訴。
    惟原告於法院為駁回裁定前，倘已提出記載該被告死亡之戶
    籍謄本，並表明俟法院命其補正，俾利向戶政機關查明繼承
    人，而可認已有變更以該被告之繼承人為當事人之意思。因
    該變更後有未表明被告之訴訟要件欠缺，尚非無從命原告補
    正，法院自不可再以變更前之被告已死亡，逕為駁回起訴之
    裁定（最高法院109年度台抗字第660號裁定意旨參照）。
三、經查，抗告人於109年6月16日以徐老吉為被告提起本件訴訟
    ，徐老吉固於起訴前之昭和16年11月14日死亡（訴字卷第29
    頁），然抗告人於起訴狀已載明若徐老吉已死亡，即追加其
    繼承人為被告（調解卷第10頁），且本件經原法院於109年6
    月19日發函抗告人補正徐老吉之最新戶籍謄本，並載明徐老
    吉如已死亡請提出除戶謄本、繼承系統表及全體繼承人最新
    戶籍謄本，另查詢徐老吉繼承人有無拋棄繼承並提出法院回
    覆之公文，有法院函稿、送達證書為憑（調解卷第29、31頁
    ），而抗告人於109年8月10日具狀檢附前開函文所命補正之
    資料陳報原法院 (訴字卷第25-147頁)，可認為已有變更徐
    老吉之繼承人為被告之意思，原法院未詳加審認抗告人提出
    記載相對人已死亡之除戶戶籍謄本之目的為何，亦未闡明確
    認抗告人之真意是否為變更以相對人之繼承人為被告，遽以
    徐老吉於起訴前死亡，欠缺當事人能力，無從命補正，而駁
    回抗告人之訴，尚有未洽。抗告意旨指摘原裁定不當，聲明
    廢棄，非無理由，爰由本院將原裁定廢棄，發回原法院另為
    適法之處置。
四、據上論結，本件抗告為有理由，爰裁定如主文。
中　　華　　民　　國　　109 　年　　10　　月　　20　　日
                  民事第二庭    審判長法  官  高榮宏                                                              法  官  陳春長
　　　　　　　　　　 
                                      法  官  林富郎
上為正本係照原本作成。
本裁定除以適用法規顯有錯誤為理由外，不得再抗告。如提再抗
告，應於收受送達後十日內向本院提出再抗告狀（須附繕本），
並繳納再抗告費新臺幣一千元。
提起再抗告應委任律師或具有律師資格之人之委任狀；委任有律
師資格者，另應附具律師資格證書及釋明委任人與受任人有民事
訴訟法第466條之1第1項但書或第2項所定關係之釋明文書影本。
中　　華　　民　　國　　109 　年　　10　　月　　20　　日

                                      書記官  劉紀君
【附註】
民事訴訟法第495條之1第2項準用同法第466條之1第1、2項規定
：
⑴對於第二審判決上訴，上訴人應委任律師為訴訟代理人。但上
  訴人或其法定代理人具有律師資格者，不在此限。
⑵上訴人之配偶、三親等內之血親、二親等內之姻親，或上訴人
  為法人、中央或地方機關時，其所屬專任人員具有律師資格並
  經法院認為適當者，亦得為第三審訴訟代理人。
民事訴訟法第466條之2第1項：
上訴人無資力委任訴訟代理人者，得依訴訟救助之規定，聲請第
三審法院為之選任律師為其訴訟代理人。